臺灣臺中地方法院刑事判決　　　　　　 100年度易字第2615號
公　訴　人　臺灣臺中地方法院檢察署檢察官
被　　　告　黃俊明
上列被告因竊盜案件，經檢察官提起公訴（100年度偵字第17166
號），本院判決如下：
    主    文
黃俊明犯如附表二所示之竊盜罪，均累犯，各處如附表二所示之
刑。應執行有期徒刑壹年陸月，如易科罰金，以新臺幣壹仟元折
算壹日；扣案之機車鑰匙壹支沒收。
    犯罪事實
一、黃俊明前因詐欺案件，經臺灣南投地方法院以98年度易字第
    81號判決判處有期徒刑4月確定，於民國99年5月27日因縮刑
    期滿而執行完畢。詎仍不知悔改，意圖為自己不法之所有，
    於如附表一「時間欄」、「地點欄」所示之時間、地點，以
    如附表一「竊取方式欄」所示之手段，竊得如附表一「被害
    人姓名欄」所示之人所有如附表一「竊得財物欄」所示之財
    物；嗣於竊得如附表一編號7所示之財物後，為彭俊評與隔
    壁攤商李博熹發現圍捕捕獲，並報警處理，經警詢問黃俊明
    其身上所攜帶如附表一編號3「竊得財物欄」所示之物品從
    何而來，黃俊明遂自首此部分竊盜犯行，又主動向警員自首
    有為如附表一編號1、4、5號所示之3次行竊機車犯行，並表
    示願接受裁判，及供出其丟棄各該機車之位置，經警帶同黃
    俊明起出各該機車後，始循線查知上情，並扣得黃俊明所有
    用以行竊機車使用之機車鑰匙1支（如附表一「竊得財物欄
    」所示之贓物，均業經彭俊評等人簽具贓物認領保管單後領
    回）。
二、案經朱敏綺訴由臺中市政府警察局第二分局報請臺灣臺中地
    方法院檢察署檢察官偵查起訴。
    理  由
一、上揭犯罪事實，業據被告黃俊明於警詢、偵查中及本院審理
    時自白不諱，核與被害人洪美容、陳榮順、蔡豐筠、顏亞珊
    、陳郁仁、朱敏綺及彭俊評等人於警詢中指述之被害情節相
    符，且經證人李博熹就被告所為如附表一編號7所示之竊盜
    犯行證述屬實，並有被害人洪美容、陳榮順、蔡豐筠、顏亞
    珊、陳郁仁、朱敏綺及彭俊評等人出具之贓物認領保管單共
    7紙在卷足稽，復有現場照片16張及監視器攝錄翻拍照片2張
    附卷可資佐證，且有被告所有用以行竊機車使用之機車鑰匙
    1支扣案足稽，本件事證明確，被告前開7次竊盜犯行均堪認
    定。
二、核被告所為，均係犯刑法第320條第1項之普通竊盜罪。又如
    附表一編號1、3、4、5號所示之竊盜犯行，係被告為警查獲
    後，主動向證人即臺中市政府警察局第二分局育才派出所員
    警殷顯森自首有為該4次竊盜犯行，此據證人殷顯森於100年
    9月1日本院審理時到庭結證屬實，有本院100年9月1日審判
    筆錄乙份在卷可考，足認被告係對於未發覺之上開4次犯罪
    ，在有偵查犯罪職權之公務員知悉犯罪事實及犯人之前，向
    職司犯罪偵查之公務員坦承犯行，並接受法院之裁判，核屬
    刑法第62條所定之自首，本院審酌被告自始至終均坦認罪行
    不諱，且已深表悔悟，並願受刑事懲處，就該4次竊盜犯行
    ，爰均依法減輕其刑。再被告前因詐欺案件，經臺灣南投地
    方法院以98年度易字第81號判決判處有期徒刑4月確定，於
    99年5月27日因縮刑期滿而執行完畢等情，有臺灣臺中地方
    法院檢察署刑案資料查註紀錄表及臺灣高等法院被告前案紀
    錄表各1份可按，其於有期徒刑執行完畢後5年內，再故意犯
    本件有期徒刑以上之7罪，均為累犯，各應依法加重其刑，
    並就前開經自首減刑之4次竊盜犯行，均先加重後減輕之。
    爰審酌被告犯罪之動機、目的，犯罪之手段平和，及其不思
    以己力獲取報酬，而以竊盜行為，獲取不法之利益，破壞社
    會秩序甚鉅，犯罪所生之損害自屬重大，量刑本不宜輕縱，
    惟參被告犯後坦承犯行，知所悔悟，態度良好，且所竊得之
    財物價值非鉅，亦均發還予被害人等領回等一切情狀，分別
    量處如主文所示之刑及均諭知易科罰金之折算標準，並定其
    應執行之刑及諭知易科罰金之折算標準（按依司法院大法官
    會議釋字第662號解釋：「中華民國94年2月2日修正公佈之
    現行刑法第41條第2項，關於數罪併罰，數宣告刑均得易科
    罰金，而定應執行刑之刑逾6個月者，排除適用同條第1項得
    易科罰金之規定部分，與憲法第23條規定有違，並與本院釋
    字第366號解釋意旨不符，應自本解釋公佈之日起失其效力
    。」，又總統於98年12月30日以華總一義字第09800325491
    號公布，於99年1月1日修正施行之刑法第41條第8項亦規定
    ：第41條第1項之規定，於數罪併罰之數罪均得易科罰金，
    其應執行之刑逾6月者，亦適用之。故對於數罪併罰，數宣
    告刑均得易科罰金，而定應執行之刑超過6個月之案件，仍
    得易科罰金，併此敘明。）。扣案之機車鑰匙1支，係被告
    所有供本件犯竊取機車之竊盜罪所用之物，業經被告陳明在
    卷，爰依刑法第38條第1項第2款規定宣告沒收。
三、至檢察官請求依竊盜犯贓物犯保安處分條例之規定，併予諭
    知令入勞動場所強制工作3年，雖非無據。惟按保安處分係
    對受處分人將來之危險性所為拘束其身體、自由之處置，以
    達教化與治療之目的，為刑罰之補充制度，本諸法治國家保
    障人權之原理及刑法之保護作用，其法律規定之內容，應受
    比例原則之規範，使保安處分之宣告，與行為人所為行為之
    嚴重性，行為人所表現之危險性，及對行為人未來行為之期
    待性相當（司法院大法官釋字第471號解釋可資參照）。且
    保安處分係針對受處分人將來之危險性所為之處置，以達教
    化、治療之目的，為刑罰之補充制度。我國現行刑法採刑罰
    與保安處分雙軌制，係在維持行為責任之刑罰原則下，為協
    助行為人再社會化之功能，以及改善行為人潛在之危險性格
    ，期能達成根治犯罪原因、預防犯罪之特別目的。是保安處
    分中之強制工作，旨在對嚴重職業性犯罪及欠缺正確工作觀
    念或無正常工作因而犯罪者，強制其從事勞動，學習一技之
    長及正確之謀生觀念，使其日後重返社會，能適應社會生活
    。竊盜犯贓物犯保安處分條例第3條第1項規定：「18歲以上
    之竊盜犯、贓物犯，有犯罪之習慣者，得於刑之執行前，令
    入勞動場所強制工作。」授權法院「得」依具體情狀決定是
    否令有竊盜、贓物犯罪習慣之被告入勞動場所強制工作，而
    非「必」宣告之，即係本於保安處分應受比例原則之規範，
    使保安處分之宣告，與行為人所為行為之嚴重性、行為人所
    表現之危險性及對於行為人未來行為之期待性相當之意旨而
    制定，而由法院視行為人之危險性格，決定應否令入勞動處
    所強制工作，以達預防之目的。保安處分之措施亦含社會隔
    離、拘束身體自由之性質，其限制人民之權利，實與刑罰同
    ，自應受比例原則之規範，使保安處分之宣告，與行為人所
    為行為之嚴重性、行為人所表現之危險性，及對行為人未來
    行為之期待性相當（最高法院91年度台上字第4625號判決意
    旨可資參照）。查被告於本案雖犯有7件竊盜犯行值得非難
    ，自不可取，惟本院衡酌被告各次犯罪之動機、犯罪之情節
    （包含竊取次數、使用手段與竊得財物之價值皆非甚鉅）、
    犯後之態度（被查獲後均能坦承犯行、深表悔意，且主動供
    出4次竊盜犯行）及被告前未有竊盜之前科紀錄，有被告之
    臺灣高等法院被告前案紀錄表1份附卷可佐，就本案行為之
    嚴重性、被告之智識程度、對於未來行為之期待性，依憲法
    比例原則之規範，認本案量處被告如主文所示之刑，堪認為
    與其犯行之處罰相當，應已足令其在獄中改過自新而收懲儆
    之效，未達須以保安處分預防矯治之程度，諒其服刑完畢後
    得以儘速投入社會正當工作，尚無施以強制工作之必要，爰
    不併予宣告強制工作。
據上論斷，應依刑事訴訟法第299條第1項前段，刑法第320條第1
項、第62條前段、第47條第1項、第41條第1項前段、第8項、第
51條第5款、第38條第1項第2款，刑法施行法第1條之1第1項、第
2項前段，判決如主文。
中    華    民    國   100    年    9     月    15    日
                  刑事第十四庭  法  官  許月馨
以上正本證明與原本無異。
如不服本判決應於收受送達後10日內向本院提出上訴書狀，並應
敘述具體理由；其未敘述上訴理由者，應於上訴期間屆滿後20日
內向本院補提理由書（均須按他造當事人之人數附繕本）「切勿
逕送上級法院」。
                                書記官  黃美雲
中    華    民    國   100    年    9     月    15    日
附錄論罪科刑法條
中華民國刑法第320條
（普通竊盜罪、竊佔罪）
意圖為自己或第三人不法之所有，而竊取他人之動產者，為竊盜
罪，處5年以下有期徒刑、拘役或5百元以下罰金。
意圖為自己或第三人不法之利益，而竊佔他人之不動產者，依前
項之規定處斷。
前二項之未遂犯罰之。
附表一：
┌──┬─────────┬──────────┬──────────┬────────┬────┐
│編號│時              間│地                點│竊    取   方    式 │竊   得  財   物│被害人  │
│    │                  │                    │                    │                │姓  名  │
├──┼─────────┼──────────┼──────────┼────────┼────┤
│ 1  │100年7月31日14時30│南投縣南投市○○路90│以扣案之機車鑰匙1支 │車牌號碼TEE－626│洪美容  │
│    │分許。            │號前。              │發動電門鎖竊取。    │號輕型機車1輛。 │        │
│    │                  │                    │                    │（已發還）      │        │
├──┼─────────┼──────────┼──────────┼────────┼────┤
│ 2  │100年8月1日17時許 │臺中市○區○○路14號│徒手竊取。          │三星牌門號091254│陳榮順  │
│    │。                │地下室。            │                    │6560號、00000000│        │
│    │                  │                    │                    │52號手機各1支。 │        │
│    │                  │                    │                    │（已發還）      │        │
├──┼─────────┼──────────┼──────────┼────────┼────┤
│ 3  │100年8月1日18時許 │臺中市第一廣場之「晶│徒手竊取。          │耳環共26對、鐵戒│蔡豐筠  │
│    │。                │贊精品坊」（即臺中市│                    │指3只、VASUCH手 │        │
│    │                  │綠川西街135號31室） │                    │錶1只。（已發還 │        │
│    │                  │。                  │                    │）              │        │
├──┼─────────┼──────────┼──────────┼────────┼────┤
│ 4  │100年8月1日20時許 │臺中市中友百貨停車場│以扣案之機車鑰匙1支 │車牌號碼WRV－569│顏亞珊  │
│    │。                │(臺中市○區○○路3段│發動電門鎖竊取。    │號輕型機車1輛。 │        │
│    │                  │161號)。            │                    │（已發還）      │        │
├──┼─────────┼──────────┼──────────┼────────┼────┤
│ 5  │100年8月1日22時許 │臺中市○區○○路3段 │以扣案之機車鑰匙1支 │車牌號碼ZTP－133│陳郁仁  │
│    │。                │131巷口             │發動電門鎖竊取。    │號輕型機車1輛。 │        │
│    │                  │                    │                    │（已發還）      │        │
├──┼─────────┼──────────┼──────────┼────────┼────┤
│ 6  │100年8月2日上午5時│臺中市○區○○路26號│以扣案之機車鑰匙1支 │車牌號碼XTL－672│朱敏綺  │
│    │許。              │前。                │發動電門鎖竊取。    │號重型機車1輛。 │        │
│    │                  │                    │                    │（已發還）      │        │
├──┼─────────┼──────────┼──────────┼────────┼────┤
│ 7  │100年8月2日22時50 │臺中市○區○○街8之3│徒手竊取零錢盒內之零│新臺幣50元硬幣16│彭俊評  │
│    │分許。            │號前。              │錢。                │枚、10元硬幣2枚 │        │
│    │                  │                    │                    │、1元硬幣1枚，共│        │
│    │                  │                    │                    │計821元。（已發 │        │
│    │                  │                    │                    │還）            │        │
└──┴─────────┴──────────┴──────────┴────────┴────┘
附表二：
┌─┬───────┬─────┬───────────┐
│編│犯罪事實      │所犯法條及│宣告刑（主刑及從刑）  │
│號│              │罪名      │                      │
├─┼───────┼─────┼───────────┤
│1 │如附表一編號1 │刑法第320 │黃俊明竊盜，累犯，處有│
│  │所示          │條第1項之 │期徒刑伍月，如易科罰金│
│  │              │竊盜罪    │，以新臺幣壹仟元折算壹│
│  │              │          │日。扣案之機車鑰匙壹支│
│  │              │          │沒收。                │
├─┼───────┼─────┼───────────┤
│2 │如附表一編號2 │同上      │黃俊明竊盜，累犯，處有│
│  │所示          │          │期徒刑肆月，如易科罰金│
│  │              │          │，以新臺幣壹仟元折算壹│
│  │              │          │日。                  │
├─┼───────┼─────┼───────────┤
│3 │如附表一編號3 │同上      │黃俊明竊盜，累犯，處有│
│  │所示          │          │期徒刑月，如易科罰金│
│  │              │          │，以新臺幣壹仟元折算壹│
│  │              │          │日。                  │
├─┼───────┼─────┼───────────┤
│4 │如附表一編號4 │同上      │黃俊明竊盜，累犯，處有│
│  │所示          │          │期徒刑伍月，如易科罰金│
│  │              │          │，以新臺幣壹仟元折算壹│
│  │              │          │日。扣案之機車鑰匙壹支│
│  │              │          │沒收。                │
├─┼───────┼─────┼───────────┤
│5 │如附表一編號5 │同上      │黃俊明竊盜，累犯，處有│
│  │所示          │          │期徒刑伍月，如易科罰金│
│  │              │          │，以新臺幣壹仟元折算壹│
│  │              │          │日。扣案之機車鑰匙壹支│
│  │              │          │沒收。                │
├─┼───────┼─────┼───────────┤
│6 │如附表一編號6 │同上      │黃俊明竊盜，累犯，處有│
│  │所示          │          │期徒刑陸月，如易科罰金│
│  │              │          │，以新臺幣壹仟元折算壹│
│  │              │          │日。扣案之機車鑰匙壹支│
│  │              │          │沒收。                │
├─┼───────┼─────┼───────────┤
│7 │如附表一編號7 │同上      │黃俊明竊盜，累犯，處有│
│  │所示          │          │期徒刑月，如易科罰金│
│  │              │          │，以新臺幣壹仟元折算壹│
│  │              │          │日。                  │
└─┴───────┴─────┴───────────┘